【裁判字號】    96,上重訴,22
【裁判日期】    970703
【裁判案由】    商業會計法等
【裁判全文】
臺灣高等法院高雄分院刑事判決        96年度上重訴字第22號
上  訴  人  臺灣高雄地方法院檢察署檢察官
上  訴  人
即  被  告  戊○○（原名黃進鴻）
上  訴  人
即  被  告  丙○○
上  訴  人
即  被  告  己○○
上開二人
共      同
選任辯護人  王仁聰律師
被      告  庚○○
被      告  甲○○
選任辯護人  王仁聰律師
被      告  乙○○
上列上訴人因被告等違反商業會計法等案件，不服臺灣高雄地方
法院中華民國96年5 月22日第一審判決（起訴案號：臺灣高雄地
方法院檢察署91年度偵字第23337 號；併辦案號：同上署92年度
偵字第16568 號、95年偵緝字第135 號、第136 號），本院判決
如下：
    主  文
原判決關於戊○○、丙○○及己○○部分均撤銷。
戊○○共同連續商業負責人，以明知為不實之事項而填製會計憑
證，處有期徒刑貳年貳月，減為有期徒刑壹年壹月。
丙○○共同連續商業負責人，以明知為不實之事項而填製會計憑
證，累犯，處有期徒刑壹年陸月，減為有期徒刑玖月。
己○○共同連續商業負責人，以明知為不實之事項而填製會計憑
證，處有期徒刑拾月，減為有期徒刑伍月，如易科罰金以銀元參
佰元即新台幣玖佰元折算壹日。
其他上訴駁回。
    事  實
一、丙○○前於民國83年間因詐欺案件，經原審法院以83年度自
    字第283 號判決判處有期徒刑2 年4 月，嗣經本院以83年度
    上易字第2078號判決撤銷改判，仍判處有期徒刑2 年4 月確
    定，於88年12月17日假釋出監，於90年4 月2 日保護管束期
    滿未經撤銷視為執行完畢。戊○○、丙○○因見公司行號為
    應付稅捐機關查核，需要大量統一發票始能減輕稅捐負擔，
    而統一發票取得不易，而有需索統一發票之情形，然開立統
    一發票需繳納稅捐，需索統一發票之公司行號需支付稅捐及
    費用方能取得，因認有利可圖，竟共同基於明知為不實事項
    而填製會計憑證及幫助他人逃漏稅捐之概括犯意聯絡，由戊○○覓得不知情之乙○○、廖潮壁（另行審結）；丙○○覓
    得不知情之甲○○、潘健國（已亡）充當人頭，取得已無實
    際營業之鋒聖機械工程有限公司（下稱鋒聖公司）、亞士達
    興業有限公司（下稱亞士達公司）、達利行企業有限公司（
    下稱達利行公司）、澤來實業有限公司（下稱澤來公司）後
    ，於90年3 月29日辦理澤來公司變更登記，將負責人變更為
    甲○○；於90年12月19日辦理亞士達公司變更登記，將負責
    人變更為乙○○；於91年5 月9 日辦理鋒聖公司變更登記，
    將負責人變更為廖潮壁；於91年5 月間辦理達利行公司變更
    登記，將負責人變更為潘健國，戊○○、丙○○則按月給予
    每人約新臺幣（下同）1 萬元至2 萬元之報酬，惟戊○○實
    則仍為鋒聖公司、亞士達公司之實際負責人；丙○○則仍為
    達利行公司、澤來公司之實際負責人，即均為公司法規定之
    納稅義務人之公司負責人，並向稅捐稽徵處領用統一發票，
    開立內容不實之統一發票，以面額百分之六至百分之七點五
    不等之價格，出售予不肖廠商充當進項憑證使用，以供扣抵
    銷項稅額（發票開立日期、金額及取得發票報稅廠商如附表
    一所示），共計幫助附表一所示該等公司逃漏營業稅868 萬
    150 元。丙○○另自91年3 月31日起雇用丁○○（經原審判
    刑確定）擔任澤來公司之會計，為商業會計法之經辦會計人
    員，而丁○○亦明知戊○○、丙○○虛開上開公司發票販售
    他人充當進項發票使用，竟共同基於明知為不實事項而填製
    會計憑證及幫助他人逃漏稅捐之概括犯意聯絡，依戊○○、
    丙○○之指示虛開無交易之實之上開公司統一發票。
二、戊○○、丙○○又承上開概括犯意聯絡，覓得有犯意聯絡之
    九龍塘事業有限公司（下稱九龍塘公司）負責人江世珍、佳
    富裕貿易有限公司（下稱佳富裕公司）負責人潘得省、曠達
    科技有限公司（下稱曠達公司）、竣興實業有限公司（下稱
    竣興公司）之負責人吳東亮，及戊○○另找來有概括犯意聯
    絡之武青工程有限公司（下稱武青公司）負責人林憲清、全
    博工程有限公司（下稱全博公司）負責人潘明通，因上開公
    司實際上均已停業或欲停業，遂潘得省委由江世珍將佳富裕
    公司空白發票及發票章於90年7 月間連同江世珍之九龍塘公
    司空白統一發票、吳東亮於91年3 、4 月間將曠達公司、竣
    興公司之空白統一發票透過丙○○轉交戊○○，由戊○○、
    丙○○再以前述相同手法，對外販售牟利；另林憲清於89年
    10 月 間將全博公司、潘明通於90年4 月間將武青公司之空
    白統一發票交予戊○○，由戊○○對外販售牟利（發票開立
    日期、金額及取得發票報稅廠商如附表二所示），並從中抽
    取發票金額百分之一或百分之一點五不等之佣金。戊○○、
    丙○○以此不正當方法，共計幫助附表二所示公司納稅義務
    人逃漏營業稅各1354萬9581元。
三、戊○○、丙○○所賣出之不實統一發票致下游廠商省卻不少
    稅捐，因而需索者更多，戊○○乃承上揭明知為不實事項而
    填製會計憑證及幫助他人逃漏稅捐之概括犯意，而與附表三
    所示公司之負責人基於犯意聯絡，明知附表三所示公司並無
    實際交易事實，竟取得附表三所示公司之空白統一發票，由
    戊○○販售虛偽發票予附表三所示不肖廠商，丙○○並就其
    中附表三編號5 販售發票部分，與戊○○共同基於概括犯意
    聯絡（發票開立日期、金額及取得發票報稅廠商如附表三所
    示），並從中抽取發票金額百分之一或百分之一點五不等之
    佣金。戊○○、丙○○以此不正當方法，共計幫助附表三所
    示公司納稅義務人逃漏營業稅273 萬6971元。
四、己○○為雷邁喀興業有限公司（下稱雷邁喀公司）之實際負
    責人，並於90年間代宏田企業有限公司（下稱宏田公司）銷
    售貨物，因而取得由宏田公司負責人吳弘毅交付之空白統一
    發票。己○○與吳弘毅明知營業人應依銷售貨物或勞務之實
    際情況，據實開立統一發票，而雷邁喀公司、宏田公司於89
    年間起，並無實際銷貨予如附表四所示各該下游公司之事實
    ，己○○竟分別與吳弘毅、戊○○共同基於明知不實事項填
    製會計憑證及幫助他人逃漏稅捐之概括犯意聯絡，由己○○
    連續以雷邁喀公司、宏田公司名義虛開發票交由戊○○以販
    售與不肖廠商作為進項憑證（發票之數量、金額、號碼均如
    附表四所示），共計幫助附表四所示該等公司逃漏營業稅共
    計450 萬3017元，己○○則於販售發票票面金額百分之一之
    純利中，與戊○○對分。
五、案經法務部調查局南部機動組移送臺灣高雄地方法院檢察署
    檢察官偵查起訴。
    理  由
壹、程序方面
一、證人戊○○（對於被告丙○○、己○○、丁○○之犯行）、
    丙○○（對於被告戊○○、丁○○之犯行）、己○○（對於
    被告戊○○之犯行）、丁○○（對被告戊○○、丙○○之犯
    行）、邱陳金枝、曾建興、江世珍、吳東亮於調查處之陳述
    ，其性質雖屬傳聞證據，且查無符合刑事訴訟法第159 條之
    1 至之4 等前4 條之情形，其等所為上開筆錄，被告戊○○
    、丙○○、己○○未於言詞辯論終結前聲明異議，依刑事訴
    訟法第159 條之5 ，其等於調查處之證言應具證據能力。
二、證人戊○○（對於被告丙○○、己○○之犯行）、丙○○（
    對於被告戊○○之犯行）、己○○（對於被告戊○○之犯行
    ）、丁○○（對被告戊○○、丙○○之犯行）、邱陳金枝、
    曾建興、江世珍、吳東亮於偵查中之證述，並無依法不得令
    具結之情事，卻未踐行合法具結之程序，依刑事訴訟法第17
    6 條之1 、第186 條第1 項、第158 條之3 之規定，自無證
    據能力。
貳、實體方面
一、訊據上訴人即被告戊○○固於本院準備程序中坦承為鋒聖公
    司、亞士達公司之實際負責人，上開公司均為虛設公司，並
    虛開附表一所示公司、附表二所示編號2 、3 、4 、6 公司
    、附表三所示編號11、12公司及附表四所示編號1 公司之發
    票幫助他人逃漏稅捐等情不諱，惟矢口否認有何虛開附表二
    編號1 、5 公司、附表三所示編號1 至10、13公司、附表四
    所示編號2 公司發票幫助他人逃漏稅捐之犯行，辯稱：我沒
    有開這些公司的發票云云。上訴人即被告丙○○固坦承為達
    利行公司、澤來公司之實際負責人，上開公司均為虛設公司
    ，並將達利行公司、澤來公司之統一發票交予被告戊○○，
    惟矢口否認有何與被告戊○○共同虛開附表一至二編號1至4
    、附表三編號5 所示公司發票之幫助逃漏稅捐之犯行，辯稱
    ：我僅知道戊○○會使用澤來、達利行之發票與其他公司作
    不實交易往來，但我並未夥同戊○○販賣澤來公司、達利行
    公司之發票，也未曾與戊○○販售其他公司發票牟利，戊○○亦未曾分配任何利潤給我云云。上訴人即被告己○○固坦
    承為雷邁喀公司之實際負責人，及於89年底至90年初虛開附
    表四所示公司之發票，惟矢口否認有何販售上開時間以外之
    發票犯行，辯稱：我只有在89年及90年初與戊○○共同虛開
    發票云云。
二、經查：
  (一)被告戊○○為鋒聖公司、亞士達公司實際負責人；被告丙○○為達利行公司、澤來公司實際負責人，及被告己○○為雷
    邁喀公司實際負責人，由被告戊○○僱請不知情之廖潮壁、
    乙○○分別擔任登記負責人；被告丙○○僱請不知情之潘健
    國、甲○○分別擔任登記負責人，及被告己○○以不知情之
    陳坤堂擔任登記負責人之事實，業經被告戊○○、丙○○、
    己○○供承不諱，核與證人廖潮壁、乙○○、甲○○證述相
    符，並有鋒聖公司變更登記表、亞士達公司變更登記表、達
    利行公司基本資料查詢、澤來公司變更登記表、雷邁喀公司
    變更登記表（見原審卷五第57頁、第59頁、91年度偵字第23
    338 號卷第7 頁、第8 頁、扣案物編號39、原審卷第90頁）
    各1 份附卷可憑，此部分事實足堪認定。
  (二)被告戊○○部分：
  1.被告戊○○分別於90年12月19日、91年5 月9 日起，以每個
    月1 萬元至2 萬元不等報酬僱請乙○○、廖潮壁擔任亞士達
    公司、鋒聖公司登記負責人，被告戊○○所虛開附表一所示
    公司之發票，其中編號1 、2 號係由丙○○交付；被告戊○○虛開附表二編號2 至6 所示公司之發票來源，分別係江世
    珍將九龍塘公司發票透過丙○○轉交予被告戊○○，及吳東
    亮透過丙○○將曠達公司、竣興公司發票交由被告戊○○，
    及由林憲清將武青公司、潘明通將全博公司發票交付被告戊○○；另被告取得附表三所示編號11、12號公司、及附表四
    編號1 所示公司之空白發票後開立虛偽發票販售予他公司作
    為進項證明等事實，業據被告戊○○坦承不諱（見原審卷第
    130 頁至第134 頁、91年度偵字第23338 號卷第245 頁至第
    249 頁），核與證人丙○○、丁○○、江世珍、吳東亮、己○○於調查局證述相符（見91年度偵字第23337 號卷第1 頁
    至第5 頁、91年度偵字第23338 號卷第136 頁、第164 頁至
    第169 頁、第206 頁至第208 頁、第301 頁、第302 頁），
    並有高雄市國稅局專案申請調檔統一發票查核名冊、專案申
    請調檔統一發票查核清單各1 冊、戊○○0000000000號監聽
    譯文1 份附卷可稽，及附表八所示之扣案物可佐。
  2.被告戊○○雖辯稱：並未虛開附表二編號1 、5 號公司及附
    表三編號1 至10、13及附表四編號2 公司之發票云云；惟查
    ，附表二編號1 所示公司之發票係由潘得省委由江世珍將佳
    富裕公司大小章、資料、營業執照連同2 本空白發票及發票
    章透過曾建興交給丙○○轉交被告戊○○一情，業經證人江
    世珍、曾建興於調查局證述明確（見91年度偵字第23338 號
    卷第170 頁至第172 頁、91年度他字第1757號卷第8 頁至第
    10頁），並有查扣之附表二編號1 備註欄所示之帳簿、報價
    單、訂購單、買賣合約書等書證扣案可佐（備註欄內扣案物
    內容參附表八，以下均同）；而附表二編號5 所示公司之空
    白發票，亦為林憲清於89年10月間交付與被告戊○○後，即
    由被告戊○○對外販售，亦經被告戊○○供述在卷（見91年
    度偵字第23338 號卷第246 頁反面、原審卷五第132 頁）。
    又被告戊○○虛開附表三編號1 至10、13公司之發票一節，
    亦有查扣之附表三備註欄所載之出貨單、買賣合約書、報價
    單、發票影本、公司進項憑證彙總輸入表等可參。另被告戊○○虛偽開立附表四編號2 公司之發票，係由己○○提供宏
    田公司發票供戊○○使用，沒有實際交易行為等事實，亦經
    證人己○○於調查局證述屬實（見91年度偵字第23338 號卷
    第301 頁、第302 頁），且有查扣之附表四編號2 備註欄內
    記載查扣之發票、帳簿、雜記、買賣契約書等可查。衡情被
    告戊○○如未開立上開公司之虛偽發票，何以在被告公司查
    獲之帳簿、買賣合約書、報價單等相關交易資料上記載之時
    間、金額、買受人等事項竟與高雄市國稅局專案申請調檔統
    一發票查核名冊、專案申請調檔統一發票查核清單之內容相
    符？況於正常交易情形下，上開資料無非用以證明交易之真
    實性，被告戊○○如未開立上開發票，何需準備上開文件？
    足見被告戊○○製作上開資料係為避免稅捐機關查核時發覺
    其虛開發票犯行至明。且被告戊○○於調查局詢問時曾坦承
    有販售附表二編號1 、5 、附表三編號1 至5 、附表四編號
    2 所示之公司之銷項發票屬實（見91年度偵字第23338 號卷
    第243 頁至第246 頁），是被告戊○○嗣後翻異前詞辯稱：
    伊並無虛開上開公司發票云云，無非事後卸責之詞，不足採
    信。被告戊○○與被告丙○○、己○○為販售發票從中牟利
    ，基於共同犯意聯絡而製作不實會計憑證及幫助他人逃漏稅
    捐之犯意，至為明確。
  3.犯罪事實二所示佳富裕、九龍塘、曠達、竣興公司負責人潘
    得省、江世珍、吳東亮及犯罪事實三之金德義公司負責人明
    知被告戊○○、丙○○並未負責犯罪事實二所示公司及犯罪
    事實三金德義公司銷貨業務，猶交付犯罪事實二所示公司、
    犯罪事實三金德義公司之空白發票供被告戊○○、丙○○使
    用；武青、全博公司負責人林憲清、潘明通及犯罪事實三所
    示公司負責人，明知被告戊○○並未負責犯罪事實二、三所
    示公司銷貨業務，實際上亦無銷貨之事實，猶交付犯罪事實
    二、三所示公司統一發票供被告戊○○使用，而被告戊○○
    、丙○○所開立之上開公司發票時間緊接，數量非僅少，足
    見上開公司負責人確有授權被告戊○○、丙○○開立上開公
    司之不實統一發票之事實。是上開公司負責人交與被告戊○○、丙○○上開公司空白統一發票時，衡情主觀上應已知悉
    被告戊○○、丙○○將以上開公司名義偽開發票幫助他人逃
    漏稅捐，故上開負責人就被告戊○○、丙○○2 人上開犯行
    ，顯有犯意聯絡及行為分擔至明。
  4.又同案被告丁○○自91年3 月31日起即在澤來、達利行公司
    擔任會計人員，並依被告戊○○指示開立澤來公司之虛偽發
    票一情，此據被告戊○○於原審審理時、被告丙○○於調查
    局證述明確（見原審卷第130 頁、91年度偵字第23337 號卷
    第1 頁反面），且被告丙○○在雜記本91年3 月31日處記載
    有「小鳳」之行動電話號碼，於同年4 月1 日處記載「小鳳
    零用金3,000 」，此有扣案之丙○○雜記本1 冊可查（附表
    八扣案物編號40-2），並有丁○○持有而自91年3 月31日起
    至10月24日所紀錄電話及其他雜記所用之筆記本1 本扣案可
    佐（附表八扣案物編號36），是同案被告丁○○自91年3 月
    31日起即受僱於被告丙○○任職於澤來及達利行公司，應可
    認定。又同案被告丁○○除依戊○○指示開立澤來公司之虛
    偽發票外，另開立亞士達公司、達利行公司虛偽發票之事實
    ，經被告戊○○於原審審理中以證人身份證述屬實（見原審
    卷第130 頁），並有國稅局調檔資料及達利行營業稅申報書
    2 紙（附表八扣案物編號29）可佐。而同案被告丁○○明知
    鋒聖、亞士達、達利行、澤來公司均未實際從事營業，仍以
    上開4 家公司對開發票方式做為其他公司之進項發票以扣抵
    營業稅額，亦經同案被告丁○○於偵查中供述在卷（見91年
    度偵字第23338 號卷第135 頁、第137 頁、第137 頁反面）
    ，足見同案被告丁○○除開立澤來、亞士達公司、達利行公
    司之統一發票外，亦受被告戊○○指示開立鋒聖公司統一發
    票。是同案被告丁○○明知鋒聖、亞士達、達利行、澤來公
    司無實際營業，而被告戊○○竟指示其虛開上開4 家公司發
    票，被告戊○○、丁○○及丙○○等三人就自91年3 月31日
    起共同製作不實會計憑證及幫助他人逃漏稅捐之行為，亦有
    犯意聯絡及行為分擔，應可認定。
  5.綜上所述，被告戊○○明知附表一至附表四所示之公司並無
    出售貨物等銷項來源，竟於附表一至四所示期間，連續以附
    表一至四所示公司名義，填製如附表一至四所示品名、數量
    及金額均不實之會計憑證統一發票，分別交付予如附表一至
    四所示之買受公司或商號，作為各該買受公司向附表一至四
    所示發票人買受商品之進項憑證，再持向稅捐機關申報扣抵
    營業稅款，幫助各該納稅義務人逃漏如附表一至四所示之營
    業稅，共計29,469,719元（營業稅稅率為發票金額之百分之
    五），應可認定。至公訴人雖認收受虛偽發票之展堅營造有
    限公司、升裕營造有限公司、秀邦興業股份有限公司、統嶺
    股份有限公司、永威泰工程有限公司、聖家營造工程有限公
    司、兆元科技股份有限公司、慶龍營造有限公司、豐鵬工業
    股份有限公司、玖良精密股份有限公司、立首有限公司、晉
    庚實業有限公司、得滿製衣股份有限公司、宇健企業股份有
    限公司（即原起訴書附表一編號12、13、14、15、16、17、
    19、32、36、37、39、40、41、43）為虛設行號，惟上開公
    司未曾因涉嫌虛設行號經移送偵察機關偵辦，而無證據證明
    上開公司為虛設行號，是渠等確有收受虛偽進項發票持以向
    國稅局申報而逃漏營業稅之行為至明。
  (三)被告丙○○部分：
  1.被告丙○○分別於90年3 月29日、91年5 月間起，以每個月
    1 萬元至2 萬元不等費用僱請甲○○、潘健國擔任澤來公司
    、達利行公司登記負責人，並將澤來公司與達利行公司2 家
    公司空白發票交由戊○○虛偽製作，所販售發票利潤與被告
    戊○○五五對分；另被告丙○○明知被告戊○○以虛開發票
    方式虛增公司之營業額，仍向潘得省、江世珍、吳東亮等人
    遊說交付附表二編號1 至4 公司之空白發票，被告戊○○取
    得上開公司之發票後以互開或與其他公司對開之方式販售等
    情，此經證人甲○○（見91年度偵字第23338 號卷第213 頁
    ）、證人戊○○（見91年度偵字第23338 號卷第243 頁反面
    、第246 頁反面）、證人丁○○（見91年度偵字第23338 號
    卷第136 頁、第137 頁）、證人江世珍（見91年度偵字第23
    338 號卷第165 頁至第169 頁）、證人吳東亮（見91年度偵
    字第23338 號卷第206 頁至第208 頁）於調查局證述明確；
    又被告丙○○明知除附表一編號2 、4 所示公司外，附表三
    編號5 所示公司與澄輝混凝土有限公司亦無實際交易，卻於
    取得附表三編號5 所示公司發票以收取發票金額百分之六點
    五之代價販售與邱陳金枝，此經證人邱陳金枝於調查局證述
    屬實（見91年度偵字第23338 號卷第225 頁、第226 頁）。
    此外，復有高雄市國稅局專案申請調檔統一發票查核名冊、
    專案申請調檔統一發票查核清單各1 冊附卷可稽，及附表一
    、附表二編號1 至4 備註欄內記載查扣之發票影本、帳簿、
    雜記、買賣契約書、工程合約、出貨單等書證扣案可查，足
    證被告丙○○確有與被告戊○○提供不實之統一發票予其他
    同業使用甚明。
  2.被告丙○○雖辯稱：我將達利行、澤來公司發票交給戊○○
    是為了增加營業額，不是要販賣，佳富裕、九龍塘、曠達、
    竣興公司是我介紹給戊○○幫忙辦貸款，但是不清楚戊○○
    虛開發票，也沒有虛開發票給澄輝混凝土公司云云；惟查，
    澤來公司與達利行公司均無實際營業，上開公司之統一發票
    及申報稅款均交由被告戊○○負責，此據被告丙○○於調查
    局及原審審理時供述明確（見91年度偵字第23337 號卷第2
    頁至第4 頁、原審卷五第136 頁、第137 頁），且達利行公
    司、澤來公司既無實際營業，自無進銷貨事實，其既無進貨
    ，何有貨可銷，被告戊○○開立之上開公司銷項發票，其發
    票即屬不實，被告丙○○明知上開公司並無實際營業，卻提
    供空白之統一發票予被告戊○○填載虛偽銷項金額，足徵其
    已明知被告戊○○虛開發票之事。再者，鋒聖公司、亞士達
    公司、澤來公司、達利行公司之辦公室自91年9 月間起均遷
    至同一地點即高雄市○○○路255 號18樓，此經被告戊○○
    及丁○○於調查局中陳述明確（見91年度偵字第2333 8號卷
    第243 頁、第136 頁反面），且達利行公司、澤來公司之發
    票均由被告戊○○開立使用，業經被告戊○○證述如前，鋒
    聖公司、亞士達公司、達利行公司、澤來公司既非關係企業
    ，被告戊○○、丙○○卻將上開公司遷至同一地址辦公，益
    證係為大量虛開發票便於作帳至明。況佳富裕、九龍塘、曠
    達、竣興等公司也是將空白發票交由戊○○處理，此經被告
    丙○○於偵查中供述在卷（見91年度偵字第23337 號卷第21
    頁），核與證人江世珍、吳東亮證述相符（見91年度偵字第
    23338 號卷第165 頁、第207 頁），足見被告丙○○明知被
    告戊○○虛開發票販售他人，卻仍向江世珍、吳東亮遊說致
    江世珍、吳東亮交付附表二編號1 至4 公司之空白發票，其
    與被告戊○○有犯意聯絡及行為分擔至為灼然。佐以000000
    0000號行動電話為被告丙○○所持有使用，此經被告丙○○
    供明在卷（見91年度偵字第23337 號卷第5 頁），而從上開
    行動電話之監聽譯文可知，被告丙○○於91年8 月8日 以上
    開行動電話與姓名年籍不詳綽號「小吳」之男子討論開一些
    發票給「小吳」，及於91年7 月18日與某姓名年籍不詳之男
    子討論開發票給該名男子，有上開行動電話之監聽譯文在卷
    可稽（見91年度偵字第23338 號卷第60頁、第68頁），益徵
    被告丙○○確有提供虛偽銷項發票供不肖廠商逃漏營業稅彰
    彰甚明。況且虛開發票之目的，固如被告丙○○所辯稱可虛
    增營業額，但同時亦可作為進項憑證扣抵銷項而幫助他人逃
    漏營業稅，被告丙○○既為公司負責人豈有不知之理。被告
    丙○○上開所辯，無非事後卸責之詞，不足採信。
  3.又按共同實施犯罪行為，在合同意思範圍內，相互利用他人
    之行為，以達其犯罪之目的，原不必每一階段均參與，祇須
    分擔犯罪行為之一部，即應對於全部所發生之結果共同負責
    ，而共同正犯之意思聯絡，不限於事前有所協議，於行為當
    時，基於相互之認識，以共同犯罪之意思參與者，亦無礙於
    共同正犯之成立。被告丙○○與被告戊○○為販售發票從中
    牟利，與被告戊○○分工，由被告戊○○開立附表一、附表
    二編號1 至4 、附表三編號5 公司統一發票販售他人，被告
    丙○○基於共同犯意聯絡而與被告戊○○製作不實會計憑證
    及幫助他人逃漏稅捐之犯意，至為明確。
  4.綜上各情，被告丙○○明知附表一、附表二編號1 至4 、附
    表三編號5 所示公司並無出售貨物等銷項來源，竟於上開附
    表一、附表二編號1 至4 、附表三編號5 所示期間，連續以
    上開附表所示公司名義，填製如附表一、附表二編號1 至4
    號、附表三編號5 所示品名、數量及金額均不實之會計憑證
    統一發票，分別交付予如上開附表一、附表二編號1 至 4、
    附表三編號5 所示之公司或商號，作為各該公司向其下游公
    司買受商品之進項憑證，再持向稅捐機關申報扣抵營業稅款
    ，幫助各該納稅義務人逃漏如附表一、附表二編號1 至4 、
    附表三編號5 所示之營業稅，共計1,978 萬7,033 元，應可
    認定。
  (四)己○○部分：
  1.被告己○○為附表四編號1 雷邁喀公司之實際負責人，另向
    附表四編號2 宏田公司負責人吳弘毅取得宏田公司空白發票
    後，明知雷邁喀、宏田公司並無確實交易行為，竟提供上開
    公司空白發票與被告戊○○作為開立虛偽不實發票，並與被
    告戊○○對分販售發票票載金額之百分之一純利之事實，此
    經被告己○○供述明確（見91年度偵字第23338 號卷第174
    頁至第177 頁、第296 頁至第299 頁、第301 頁、第302 頁
    ），核與證人戊○○證述相符（見91年度偵字第23338 號卷
    第242 頁至第249 頁、第261 頁），並有被告己○○000000
    0000號行動電話監聽譯文與被告戊○○討論發票利潤之監聽
    譯文1 份在卷可稽（見91年度偵字第23338 號卷第78頁至第
    88頁），高雄市國稅局專案申請調檔統一發票查核名冊、專
    案申請調檔統一發票查核清單各1 冊附卷可憑，及附表四備
    註欄所示查獲之發票影本、帳簿、雜記、買賣合約書扣案可
    佐。
  2.被告己○○雖辯稱：其與被告戊○○合作販售發票期間僅有
    89年底至90年初數月云云，惟在附表四備註欄所示查獲之發
    票影本、帳簿、雜記、買賣合約書中等相關交易資料上記載
    之發票時間、發票人、買受人等事項均與高雄市國稅局專案
    申請調檔統一發票查核名冊、專案申請調檔統一發票查核清
    單記載相符，且上開買賣合約書無非用以證明交易之真實性
    以備國稅局查核，被告己○○如未提供被告戊○○開立上開
    發票，何以在被告戊○○之公司分別查獲上開文件？是被告
    己○○辯稱：伊未於89年底至90年初以外時間提供附表四所
    示公司發票與被告戊○○販售云云，無非事後卸責之詞，不
    足採信。
  3.綜上所述，被告己○○明知附表四所示公司並無出售貨物等
    銷項來源，竟於附表四所示期間，連續以附表四所示公司名
    義，填製如附表四所示品名、數量及金額均不實之會計憑證
    統一發票，經由被告戊○○交付予如附表四所示之買受公司
    或商號，作為各該公司向其下游公司買受商品之進項憑證，
    再持向稅捐機關申報扣抵營業稅款，幫助各該納稅義務人逃
    漏如附表四所示之營業稅，共計4,503,017 元，應可認定。
三、按統一發票係得為證明事項之經過，而為造具記帳憑證所根
    據之憑證，屬原始憑證，係商業會計法第15條第1 款所定之
    會計憑證。又商業會計法第71條第1 款之罪，以商業負責人
    、主辦及經辦會計人員或依法受託代他人處理會計事務之人
    員，有以明知為不實之事項，而填製會計憑證或記入帳冊之
    行為，為其成立要件。被告戊○○、丙○○、己○○分別為
    鋒聖公司、亞士達公司、達利行公司、澤來公司、雷邁喀公
    司之實際負責人，負責該公司之營運及財務，雖未掛名為公
    司法第8 條之董事、經理人，惟渠等實際上全權負責處理公
    司所有事務，堪可認渠等係屬公司法第8 條之公司負責人。
    核被告戊○○所為，係犯商業會計法第71條第1 款之填製不
    實會計憑證罪，及稅捐稽徵法第43條第1 項幫助納稅義務人
    以不正當方法逃漏稅捐罪。被告丙○○就犯罪事實一二（附
    表二編號1 至4 公司）三（附表三編號5 公司）所為，係犯
    商業會計法第71條第1 款之填製不實會計憑證罪，及稅捐稽
    徵法第43條第1 項幫助納稅義務人以不正當方法逃漏稅捐罪
    。被告己○○就犯罪事實四所為，係犯商業會計法第71條第
    1 款之填製不實會計憑證罪，及稅捐稽徵法第43條第1 項幫
    助納稅義務人以不正當方法逃漏稅捐罪（按被告戊○○、丙○○、己○○於行為後，商業會計法已於95年5 月26日修正
    公布施行，比較新舊法之結果，修正後第71條規定，將得科
    或併科之罰金提高為「新臺幣60萬元以下」，較修正前得科
    罰金「新臺幣15萬元以下」罰金之刑度為高，依刑法第2 條
    第1 項前段，應適用修正前商業會計法第71條第1 款規定論
    處；另營利事業銷貨統一發票，應認屬於商業會計法第15條
    所指商業會計憑證之一種，商業負責人、會計人員以明知不
    實之事項而填製會計憑證，即應認構成商業會計法第71條第
    1 款之罪，該罪與刑法第215 條之業務文書登載不實罪屬法
    規競合關係，依特別法優於普通法之原則，應優先適用前者
    之罰則規定）。被告戊○○、丙○○與同案被告丁○○就犯
    罪事實一間；被告戊○○、丙○○與潘得省、江世珍、吳東
    亮及金德義公司負責人就犯罪事實二（犯罪事實二部分僅附
    表二編號1 至4 公司部分）、犯罪事實三（犯罪事實三部分
    僅附表三編號7 公司部分）間、被告戊○○與林憲清、潘明
    通、及犯罪事實三公司之負責人就犯罪事實二（犯罪事實二
    部分僅附表二編號5 、6 公司部分）及犯罪事實三間；被告
    己○○與戊○○、吳宏毅就犯罪事實四間，所犯商業會計法
    第71條第1 款之填製不實會計憑證罪，及稅捐稽徵法第43條
    第1 項幫助納稅義務人以不正當方法逃漏稅捐罪，有犯意聯
    絡及行為分擔，均為共同正犯（按被告行為後，95年7 月1
    日修正施行之刑法第28條由『二人以上共同實施犯罪之行為
    者，皆為正犯』，修正為『二人以上共同實行犯罪之行為，
    皆為正犯』，即已限縮於共同實行犯罪行為者始成立共同正
    犯，排除陰謀犯、預備犯共同正犯，是新舊法就共同正犯之
    範圍因此有所變動，自屬行為後法律有變更，而非僅屬文字
    修正，因而比較新舊法結果，固以新法較被告有利，但為免
    與上開實體法條分割適用，經整體綜合比較後，仍以被告行
    為時之法律為據）。被告戊○○、丙○○、己○○所犯填製
    不實會計憑證罪及幫助納稅義務人以不正當方法逃漏稅捐罪
    ，先後多次所為，均時間緊接，犯罪構成要件相同，顯係基
    於概括犯意為之，均應依修正前刑法第56條連續犯之規定論
    以一罪，並加重其刑（按被告行為後，刑法第56條連續犯之
    規定，業於94年1 月7 日修正公布刪除，並於95年7 月1 日
    施行，則被告之犯行，因行為後新法業已刪除連續犯之規定
    ，此刪除雖非犯罪構成要件之變更，但顯已影響行為人刑罰
    之法律效果，自屬法律有變更，依新法第2 條第1 項規定，
    比較新、舊法結果，仍應適用較有利於被告之行為時法律即
    舊法論以連續犯）。又被告戊○○、丙○○、己○○各所犯
    上開2 罪間，有方法、目的之牽連關係，應依修正前刑法第
    55條牽連犯規定，從一重以填製不實會計憑證罪處斷（查被
    告行為後，刑法第55條牽連犯之規定，業於94年1 月7 日修
    正公布刪除，並於95年7 月1 日施行，本件被告所犯上開各
    罪具有牽連犯之關係，依修正前即行為時之規定，應從一重
    之修正前商業會計法第71條第1 款之罪處斷；依修正後之刑
    法既已刪除牽連犯之規定，則所犯上述各罪應依數罪併罰之
    規定分論併罰。比較新舊法之規定，修正後之規定並非較有
    利於被告，依刑法第2 條第1 項之規定，應適用行為時之法
    律，即適用修正前刑法第55條牽連犯之規定，從一重之修正
    前商業會計法第71條第1 款之罪處斷）。被告丙○○前於83
    年間因詐欺案件，經原審法院以83年度自字第283 號判決判
    處有期徒刑2 年4 月，嗣經本院以83年度上易字第20 78 號
    判決撤銷改判，仍判處有期徒刑2 年4 月確定，於88年12月
    17日假釋出監，於90年4 月2 日保護管束期滿未經撤銷視為
    執行完畢，有臺灣高等法院被告前案紀錄表1 份在卷可按，
    其受有期徒刑之執行完畢，5 年以內再犯本件有期徒刑以上
    之罪，為累犯，應依刑法第47條規定加重其刑，並依法遞加
    之（被告丙○○行為後，刑法第47條累犯之規定，業於94年
    2 月2 日修正公布，於95年7 月1 日施行，被告行為時刑法
    第47條原規定「受有期徒刑之執行完畢，或受無期徒刑或有
    期徒刑一部之執行而赦免後，5 年內再犯有期徒刑以上之罪
    者，為累犯，加重本刑至二分之一」，新法第47條第1 項則
    規定「受徒刑之執行完畢，或一部之執行而赦免後，5 年以
    內故意再犯有期徒刑以上之罪者，為累犯，加重本刑至二分
    之一」，其立法理由為累犯以出於故意再犯者為限，並刪除
    依軍法受裁判者，不適用累犯之規定。被告有如事實欄所載
    前科，於5 年以內再故意犯本件有期徒刑以上之罪，不論依
    修正前之刑法第47條，或修正後之刑法第47條第1 項之規定
    ，均構成累犯，對被告而言並無有利或不利之情形，自不生
    新舊法比較之問題，逕依現行刑法第47條，論以累犯）。至
    公訴人嗣後移送併辦之92年度偵字第16568 號、95年度偵緝
    字第135 號、95年度偵緝字第136 號被告戊○○、丙○○幫
    助逃漏稅捐犯行，乃係起訴部分之相關卷證資料，非被告另
    有其他幫助逃漏稅捐事實之卷證，併此敘明。
四、原審據以論處被告戊○○等三人罪刑，固非無見；惟查，本
    件被告戊○○等三人所犯上開之罪，係在96年4 月24日之前
    ，依中華民國96年罪犯減刑條例第2 條第1 項第3 款之規定
    ，應予減刑，原審未及審酌，容有不當。被告戊○○等三人
    上訴意旨或否認犯罪、或指摘原判決過重；而公訴人上訴意
    旨，則指稱原判決量刑過輕，雖均無理由，惟原判決既有上
    開可議之處，自應由本院將原判決關於被告戊○○等三人部
    分均撤銷改判。爰審酌被告戊○○、丙○○、己○○為圖販
    售發票獲利之目的，竟以製作不實之會計憑證方式，掩護非
    法逃漏稅捐，侵蝕稅基，造成政府稅收減少，藉由虛設行號
    大量販賣發票，所幫助逃漏之稅捐金額非微，敗壞政府財政
    甚鉅，且被告戊○○、己○○犯後僅坦承部分犯行，被告丙○○猶飾詞企圖推諉犯行，犯後態度均難認良好，而被告戊○○、丙○○則係居於掌控如何藉販售發票圖利之主導本件
    犯罪之地位等一切情狀，仍量處被告戊○○有期徒刑2 年2
    月；被告丙○○有期徒刑1 年6 月；被告己○○有期徒刑10
    月。又被告戊○○等三人所犯上開之罪，其犯罪時間在96年
    4 月24日以前，是依中華民國九十六年罪犯減刑條例第2 條
    第1 項第2 款之規定，應減其等上開宣告刑二分之一，即被
    告戊○○減為有期徒刑1 年1 月；被告丙○○減為有期徒刑
    9 月；被告己○○減為有期徒刑5 月，並諭知如易科罰金以
    新台幣九百元折算1 日之折算標準（按被告行為後，刑法已
    於94年2 月2 日修正公布，於95年7 月1 日施行，新修正刑
    法第41條易科罰金之折算標準修正為以新台幣1 千元、2 千
    元、3 千元折算1 日，較修正前舊法之銀元300 元即新台幣
    900 元折算1 日為重，修正後之法律易科罰金較重，依刑法
    第2 條第1 項前段從舊從輕之規定，亦應適用有利於被告之
    修正前之刑法第41條易科罰金之折算標準處罰）。
參、不另為無罪諭知部分：
一、公訴意旨略以：戊○○係鋒聖公司、亞士達公司之實際負責
    人；丙○○係澤來公司、達利行公司、旻昕企業有限公司（
    下稱旻昕公司）之實際負責人，己○○為雷邁喀公司、宏田
    公司之實際負責人。渠等明知附表五所示之公司並無實際交
    易往來之事實，基於連續幫助他人逃漏稅捐之概括犯意聯絡
    及行為分擔，自88年8 月至91年8 月間，利用附表五所示公
    司所請領，屬於會計憑證之統一發票為不實之填載，再以統
    一發票上所載金額百分之六至百分之七點五不等之價格販售
    如附表五所示之納稅義務人作為進項、銷項憑證，發票金額
    為22,977,527,208元，藉以充當附表六所示買受公司業績或
    將上開不實之事項記入營業人銷售額與稅額申報書內，持之
    向稅捐稽徵機關申報扣抵營業稅而提出行使，幫助買方公司
    逃漏營業稅，足生損害於稅捐稽徵機關核稅之正確性，因認
    被告戊○○、丙○○、己○○另涉犯商業會計法第71條第1
    款、稅捐稽徵法第43條第1 項幫助逃漏稅捐罪嫌。
二、按犯罪事實應依證據認定之，無證據不得認定犯罪事實；不
    能證明被告犯罪者，應諭知無罪之判決，刑事訴訟法第154
    條第2 項、第301 條第1 項分別定有明文。又刑事訴訟法第
    161 條第1 項規定：檢察官就被告犯罪事實，應負舉證責任
    ，並指出證明之方法。因此，檢察官對於起訴之犯罪事實，
    應負提出證據及說服之實質舉證責任。倘其所提出之證據，
    不足為被告有罪之積極證明，或其指出證明之方法，無從說
    服法院以形成被告有罪之心證，基於無罪推定之原則，自應
    為被告無罪之判決（最高法院92年臺上字第128 號判例意旨
    參照）。
三、公訴人認被告戊○○、丙○○、己○○涉犯上開罪嫌，無非
    以被告戊○○、丙○○、己○○之供述、證人江世珍、吳東
    亮、藍德勝、趙世瑋、曾建興之證述及專案申請調檔統一發
    票查核名冊、高雄市稅捐稽徵處製作之涉嫌虛設行號申報資
    料表、通訊監察譯文及扣案物鋒聖機械工程有限公司買賣合
    約書等資料為據。訊據被告戊○○固坦承有虛開統一發票之
    事實，惟堅決否認開立虛偽發票之金額高達22,977,527,208
    元；被告丙○○、己○○堅決否認有何開立附表五所示公司
    發票之行為。被告戊○○辯稱：公訴人將進項、銷項之金額
    重複計算；被告丙○○及己○○均辯稱：我沒有虛開附表五
    所示公司之發票等語。
四、經查：
  (一)被告戊○○、丙○○、己○○販售犯罪事實欄所示公司之虛
    偽不實統一發票之事實，業經本院論述如前。被告丙○○與
    被告戊○○共同組成販售發票集團一節，固據證人曾建興證
    述在卷（91年度他字第1757號卷第8 頁），惟證人曾建興並
    無具體指出被告戊○○、丙○○販售除上開公司以外之何家
    公司發票及對象，且證人戊○○亦未指證被告丙○○、己○○與其共同販賣前開經本院論罪科刑部分以外之公司發票及
    買受人，況公訴人並未舉出買受人以證明被告戊○○、丙○○、己○○販售如附表五不實統一發票之事實。是被告戊○○、丙○○、己○○就販售附表五不實統一發票之犯行尚屬
    不能證明。
  (二)另鋒聖、亞士達、澤來、達利行、旻昕等公司為虛設行號，
    而佳富裕、九龍塘、曠達、竣興、武青、全博、僖麗公司於
    將發票交予被告丙○○、戊○○該段時期停業中，並無實際
    營業之行為等情，此經被告戊○○、丙○○供述在卷（91年
    度偵字第23338 號卷第242 頁至第249 頁、91年度偵字第23
    337 號卷第1 頁至第5 頁），核與證人江世珍、吳東亮、藍
    德勝於調查局證述相符（見91年度偵字第23338 號卷第170
    頁至第172 頁、第206 頁至第208 頁、第288 頁反面、第28
    9 頁至第292 頁），另雷邁喀、宏田等公司僅開發票用，並
    無實際營業情形一節，亦經證人戊○○於調查局證述明確（
    91年度偵字第23338 號卷第242 頁至第249 頁），上開公司
    既係虛設行號或停業中，並無實際營業之行為，而營業稅之
    課徵係針對營業行為，虛設行號或停業中公司既無營業行為
    ，自不能課徵營業稅。販賣發票於其他虛設行號沖帳，因其
    他虛設行號亦無課稅問題，故亦不能論以幫助他人逃漏稅捐
    刑責。況其中附表五編號2 、3 、6 、40、47、48、52、55
    、56、58、63公司開立銷項發票給自己，亦無何逃漏營業稅
    之問題。又附表五編號11、12、13、14、16、17、18、32、
    36、41、42、43、44、50、60、64公司於88年8 月間至91年
    8 月間，並無開立發票之紀錄，此有財政部高雄市國稅局專
    案申請調檔統一發票查核名冊、專案申請調檔統一發票查核
    清單發票查核清單2 本在卷可稽，自無證據證明被告戊○○
    、丙○○、己○○有開立上開附表五編號11、12、13、14、
    16、17、18、32、36、41、42、43、44、50、60、64公司之
    虛偽不實發票幫助他人逃漏稅捐之事實。另遍查扣案物中並
    無與附表五除開上述公司以外其他發票公司、金額相關之買
    賣合約書、出貨單、工程契約書等資料足資證明該等發票為
    被告戊○○、丙○○、己○○所開立，此外，本院復查無其
    他證據足以證明被告有何公訴人所指之上開犯行，揆諸前開
    說明，本應為無罪之諭知，然因公訴人認被告戊○○、丙○○、己○○此部分犯行，與上開論罪科刑之以明知為不實事
    項，而填製會計憑證或記入帳冊罪及幫助逃漏稅捐罪有連續
    犯之裁判上一罪關係，爰不另為無罪之諭知。至公訴人移送
    併辦之臺灣屏東地方法院檢察署93年度偵字第3528號被告丙○○幫助逃漏稅捐及填製不實會計憑證犯行，乃係起訴部分
    之相關卷證資料而已，非被告另有其他幫助逃漏稅捐及填製
    不實會計憑證之事證，併此敘明。
肆、無罪部分：
一、公訴意旨略以：甲○○、乙○○分別為澤來公司、亞士達公
    司之登記負責人，明知鋒聖、亞士達、澤來、達利行、旻昕
    、雷邁喀公司、宏田公司等7 家公司係虛設行號，與附表六
    編號47至67號所示之汎華營造工程有限公司等21家公司並無
    實際交易往來之事實，基於連續幫助他人逃漏稅捐之概括犯
    意聯絡及行為分擔，自88年8 月間起迄91年8 月間止，由戊○○、丙○○、己○○及丙○○所僱用知情之會計人員丁○○，利用上開7 家公司所請領，屬於會計憑證之統一發票為
    不實之填載，再由戊○○、丙○○以統一發票上所載金額百
    分之六至百分之七點五不等之價格販售予汎華營造工程有限
    公司等21家之買方公司，作為買方公司購入貨物之進項憑證
    ，並由戊○○所僱用知情之庚○○製作虛偽不實之合約書、
    出貨單據及資金付款等往來證明資料，藉以規避稅捐稽徵機
    關之查核。而余正宏、乙○○、庚○○等人自88年8 月至91
    年8 月間，利用附表六澤來等67家公司行號，與附表七所示
    之317 家公司行號（起訴書附表公司重複部分刪除後，僅有
    317 家），以無交易事實，控制銷項金額大於進項額之方式
    ，而對開或販售作為進項、銷項憑證之統一發票金額為22,9
    77,527,208元，藉以充當附表七所示之317 家公司行號業績
    或將上開不實之事項記入營業人銷售額與稅額申報書內，持
    之向稅捐稽徵機關申報扣抵營業稅而提出行使，幫助買方公
    司逃漏營業稅，足以生損害於稅捐稽徵機關核稅之正確性。
    因認被告甲○○、乙○○、庚○○亦涉犯商業會計法第71條
    第1 款以明知為不實之事項，而填製會計憑證或記入帳冊罪
    、及稅捐稽徵法第43條第1 項幫助逃漏稅捐罪嫌。
二、按犯罪事實應依證據認定之，無證據不得認定犯罪事實；不
    能證明被告犯罪者，應諭知無罪之判決，刑事訴訟法第154
    條第2 項、第301 條第1 項分別定有明文。又刑事訴訟法第
    161 條第1 項規定：檢察官就被告犯罪事實，應負舉證責任
    ，並指出證明之方法。因此，檢察官對於起訴之犯罪事實，
    應負提出證據及說服之實質舉證責任。倘其所提出之證據，
    不足為被告有罪之積極證明，或其指出證明之方法，無從說
    服法院以形成被告有罪之心證，基於無罪推定之原則，自應
    為被告無罪之判決（最高法院92年臺上字第128 號判例意旨
    參照）。
三、公訴人認被告甲○○、乙○○、庚○○涉犯上開罪嫌，無非
    以被告甲○○、被告戊○○供稱澤來等公司並無實際營業，
    證人江世珍、吳東亮、藍得勝、趙世偉、曾建興之證述，澤
    來公司、鋒聖公司、亞士達公司之公司營利事業登記證影本
    、專案申請調檔統一發票查核名冊、高雄市稅捐稽徵處製作
    之涉嫌虛設行號申報資料表及扣案之鋒聖公司買賣合約書等
    資料為據。訊據被告甲○○、乙○○固坦承分別擔任澤來公
    司、亞士達公司之登記負責人，並由被告戊○○、丙○○每
    月支付10,000至15,000不等之報酬等情不諱，被告庚○○固
    不否認受僱於被告戊○○製作買賣合約書、出貨單據及付款
    單等資料一節，惟均堅決否認有何與被告戊○○、丙○○共
    同販售公司發票牟利之行為，被告甲○○辯稱：被告戊○○
    、丙○○等人設立澤來公司之目的係為提供急需用錢之公司
    行號澤來公司支票，以持向金融行庫票貼取得現金應急以賺
    取利息等語，被告乙○○辯稱：被告戊○○找我要開1 家電
    腦資訊公司，要請我當負責人，他說是從事正當生意，我不
    知道他從事什麼非法事情等語；被告庚○○則辯稱：我是91
    年5 、6 月間才受僱於戊○○，我所製作的買賣契約書均是
    90年度的買賣合約書等語。
四、經查：
  (一)被告甲○○於90年3 月29日起擔任澤來公司登記負責人；被
    告乙○○於90年12月19日起辦理亞士達公司登記負責人，此
    有上開公司變更登記表各1 份附卷可稽（扣案物編號39號、
    原審卷五第57頁、第59頁），核與證人戊○○、丙○○證述
    相符（見91年度偵字第23338 號卷第149 頁反面、91年度偵
    字第23337 號卷第2 頁），固堪信實。惟被告甲○○、乙○○僅擔任登記負責人，並未實際參與上開公司業務經營，被
    告戊○○、丙○○方為實際負責人，此經證人戊○○、丙○○、丁○○證述在卷（見91年度偵字第23338 號卷第149 頁
    反面、91年度偵字第23337 號卷第2 頁、91年度偵字第2333
    8 號卷第136 頁）。是被告甲○○、乙○○既僅擔任登記負
    責人，則上開公司業務乃由實際負責人即被告戊○○、丙○○處理，被告甲○○、乙○○並未參與公司經營，尚未違背
    常情。且依公訴人所舉之證據資料，並無證據證明被告甲○○、乙○○以渠等名義請領上開公司之空白發票後交由被告
    戊○○、丙○○使用，是自客觀上亦難認定被告甲○○、乙○○對於被告戊○○、丙○○之販售虛偽發票有行為分擔。
    再者，公司行號利用他人名義為登記負責人之情形所在多有
    ，公訴人既無證據證明被告戊○○、丙○○曾經告知被告甲○○、乙○○以渠等名義設立上開公司之目的，係為虛偽開
    立統一發票販售牟利，且被告甲○○、乙○○復未實際參與
    公司經營，則被告甲○○、乙○○對於上開公司是否有實際
    交易，自無從知悉，尚難僅憑渠等擔任登記負責人，遽以認
    定被告甲○○、乙○○主觀上能預見被告戊○○、丙○○將
    從事虛偽開立統一發票幫助納稅義務人逃漏稅捐之行為。
  (二)被告庚○○自91年4 月間起受僱於被告戊○○，依被告戊○○指示製作鋒聖公司、亞士達公司、達利行公司、澤來公司
    之買賣合約書、出貨單、請款單及付款證明以應付稅捐機關
    之查核一情，此經被告庚○○供述在卷（見91年度偵字第23
    338 號卷第156 頁），核與證人戊○○於調查局及原審法院
    審理時證述相符（見91年度偵字第23338 號卷第150 頁反面
    、原審卷五第129 頁），且被告庚○○之彰化銀行鳳山分行
    帳號00000000000000號存摺內，於91年4 月19日有2 筆薪資
    存入紀錄，此有被告庚○○上開存摺扣案可參（扣案物編號
    12-9），足見被告庚○○自91年4 月間起始受僱於被告戊○○，應可認定。又鋒聖、亞士達、達利行及澤來公司既為虛
    設公司並未實際營業，業經認定如前，則被告庚○○到職後
    依戊○○指示製作91年4 月份前之買賣合約書、出貨單、請
    款單及付款證明等資料，係為備以稅捐機關之查核而製作，
    亦可認定。惟被告戊○○所犯幫助逃漏稅捐罪，於虛偽統一
    發票開立予對方時，犯罪已屬完成，被告庚○○事後再依被
    告戊○○之指示製作上開資料，尚難認其主觀上具有犯意聯
    絡；況我國刑法不處罰事後幫助，縱認被告庚○○所製作之
    買賣合約書、出貨單、請款單及付款證明等資料係幫助被告
    戊○○幫助他人逃漏稅捐之行為，然對於被告戊○○犯罪完
    成後之幫助行為，亦不成立幫助犯。至於被告戊○○於91年
    4 月間至查獲止開立之虛偽統一發票，其中部分有製作買賣
    合約書、請款單等資料以備稅捐機關查核乙事，固有扣案之
    91年4 月份之後製作之鋒聖公司買賣合約書、工程合約書、
    租賃合約書、傳票、交易往來資料、進銷貨資料、雜項資料
    等書證在卷可稽，惟上開資料中並無被告庚○○之署名或印
    文，尚難遽以認定為被告庚○○所製作。是被告庚○○辯稱
    ：伊並未製作91年度之買賣契約書、請款單、出貨單等資料
    等語，尚非無據。
  (三)綜上所述，被告甲○○、乙○○、庚○○於客觀上並未參與
    構成要件行為，主觀上亦無犯意聯絡。公訴人所提出之證據
    ，並無法使本院確信被告甲○○、乙○○、庚○○確有違反
    商業會計法第71條第1 款、稅捐稽徵法第43條第1 項等罪嫌
    。此外，復查無其他積極證據足以證明被告甲○○、乙○○
    、庚○○有何公訴人所指上開犯行，揆諸上揭說明，被告甲○○、乙○○、庚○○等人犯罪尚屬不能證明，自應為無罪
    之諭知。
  (四)原審因而以不能證明被告甲○○等3 人有上開違反商業會計
    法等犯行，而為被告甲○○等3 人無罪之諭知，核無違誤；
    檢察官上訴意旨，猶執前詞，指摘原判決此部分不當，為無
    理由，應予駁回。
伍、被告戊○○經合法傳喚，無正當理由未到庭，爰不待其陳述
    ，逕行判決。
陸、同案被告邱陳金枝、丁○○、廖潮壁、潘建國等人已由原審
    判決確定，爰不再論述，一併敘明。
據上論斷，應依刑事訴訟法第368 條、第369 條第1 項前段、第
364 條、第299 條第1 項前段、第371 條，稅捐稽徵法第43條第
1 項，修正前商業會計法第71條第1 款，刑法第2 條第1 項前段
、第11條前段、第47條，修正前刑法第28條、第56條、第55條、
第41條第1 項前段，修正前罰金罰鍰提高標準條例第2 條，現行
法規所定貨幣折算新臺幣條例第2 條，中華民國九十六年罪犯減
刑條例第2 條第1 項第3 款、第7 條、第9 條，刑法施行法第1
條之1 ，判決如主文。
本案經檢察官王登榮到庭執行職務。
中    華    民    國    97    年      7     月    3    日
                      刑事第四庭審判長法  官  蕭權閔
                                      法  官  陳吉雄
                                      法  官  吳進寶
以上正本證明與原本無異。
如不服本判決應於收受本判決後10日內向本院提出上訴書狀，其
未敘述上訴理由者，並得於提起上訴後10日內向本院補提理由書
狀（均須按他造當事人之人數附繕本）「切勿逕送上級法院」。
中    華    民    國    97    年      7     月    3    日
                                      書記官  林佳蓉
附錄本案論罪科刑法條
商業會計法第71條第1 款
商業負責人、主辦及經辦會計人員或依法受託代他人處理會計事
務之人員有左列情事之一者，處5 年以下有期徒刑、拘役或科或
併科新台幣150,000元以下罰金：
一  以明知為不實之事項，而填製會計憑證或記入帳冊者。
稅捐稽徵法第43條第1項(教唆或幫助逃漏稅捐等之處罰)
教唆或幫助犯第41條或第42條之罪者，處3 年以下有期徒刑、拘
役或科新台幣6 萬元以下罰金。


司法院資訊處製作；財團法人民間司法改革基金會備份。
